【裁判字號】    97,簡上,346
【裁判日期】    971118
【裁判案由】    傷害
【裁判全文】
臺灣桃園地方法院刑事判決             97年度簡上字第346號
上  訴  人  臺灣桃園地方法院檢察署檢察官
被      告  丁○○
選任辯護人  楊逸民律師
上列上訴人因被告傷害案件，不服本院於民國九十七年三月三十
一日所為九十七年度桃簡字第六七三號第一審簡易判決（聲請簡
易判決處刑案號：臺灣桃園地方法院檢察署九十六年度偵字第一
五三三五號），提起上訴，本院管轄第二審合議庭改依第一審通
常程序，判決如下：
    主  文
原判決撤銷。
丁○○無罪。
    理  由
一、公訴意旨略以：被告丁○○於民國九十六年五月十八日晚上
    九時二十分許，在桃園縣蘆竹鄉○○路一六六號花都社區地
    下一樓，由花都社區管理委員會召開住戶會議之場合，因議
    事問題與戊○○發生衝突，竟憤而以腳踹踢告訴人戊○○座
    椅椅背，致告訴人戊○○撞擊會議桌而受有挫傷、肌肉拉傷
    等傷害，因認被告涉犯刑法第二百七十七條第一項之傷害罪
    嫌。
二、證據能力部分：
  (一)按被告以外之人，於審判外之言詞或書面陳述，除法律有規
    定者外，不得作為證據。刑事訴訟法第一百五十九條第一項
    定有明文。被告以外之人（包括證人、鑑定人、告訴人、被
    害人及共同被告等）於審判外之言詞或書面陳述，即所謂傳
    聞證據。由於傳聞證據有悖法院直接審理及言詞審理之精神
    ，妨礙當事人之反對詰問權，影響程序正義之實現，除法律
    有規定（例如同法第一百五十九條第二項、同法第一百五十
    九條之一至之五、同法第二百零六條等）外，原則不具證據
    能力。查證人即告訴人戊○○、證人丙○○於警詢中的陳述
    ，屬於被告以外之人，於審判外之言詞陳述，被告之選任辯
    護人明確主張上開證人於警詢中的陳述無證據能力，本院既
    查無上開例外得以之作為證據之各種情形，因此認定上開證
    人戊○○、丙○○所為之陳述，應均無證據能力。
  (二)按證人、鑑定人依法應具結而未具結者，其證言或鑑定意見
    ，不得作為證據，刑事訴訟法第一百五十八條之三定有明文
    ，是證人戊○○、丙○○、庚○○、己○○、甲○○、陳百
    年、陳蜀榮於檢察官偵訊時所為之證述，均未經具結程序，
    則依上開規定，上開證人於偵查中之證述均無證據能力，本
    院即無從資為本案之證據。
三、實體部分：
  (一)按犯罪事實應依證據認定之，無證據不得認定犯罪事實；又
    不能證明被告犯罪者，應諭知無罪之判決，刑事訴訟法第一
    百五十四條第二項、第三百零一條第一項分別定有明文。次
    按事實之認定，應憑證據，如未能發現相當證據，或證據不
    足以證明，自不能以推測或擬制之方法，以為裁判基礎；又
    所謂認定犯罪事實之證據，係指足以認定被告確有犯罪行為
    之積極證據而言，而認定犯罪事實所憑之證據，雖不以直接
    證據為限，間接證據亦包括在內，然而無論直接或間接證據
    ，其為訴訟上之證明，須於通常一般人均不致有所懷疑，而
    得確信其為真實之程度，始得據之為有罪之認定，倘其證明
    尚未達到此一程度，而有合理懷疑存在時，事實審復已就其
    心證上理由予以闡述，敘明其如何無從為有罪之確信，因而
    為無罪之判決，尚不得任意指為違法（最高法院二十九年上
    字第三一○五號、四十年台上字第八六號、七十六年台上字
    第四九八六號等判例要旨供參）。又告訴人與被告係處於對
    立地位，其提起告訴，係以使被告受刑事訴追為目的，是其
    指訴是否與事實相符，仍應調查其他證據以資審認，且不得
    以其指訴為被告犯罪之唯一證據（最高法院九十二年度台上
    字第一八七八號及八十四年度台上字第五三六八號判決意旨
    參照）。
  (二)本件公訴人認被告涉犯刑法第二百七十七條第一項之傷害罪
    嫌，無非係以：告訴人戊○○指訴、證人庚○○（於偵查中
    未經具結，經本院認定無證據能力如前）、丙○○之證述、
    診斷證明書、會議記錄、現場照片二幀等為其主要之論據。
  (三)訊據被告堅詞否認其有何傷害犯行，並辯稱：伊當天並未踢
    椅子，僅於離席時有碰到，告訴人戊○○並無明顯外傷，是
    其所指述傷害過程與事實不符等語，經查：
    (1)觀諸證人戊○○固於本院審理時證述：於九十六年五月十
      八日晚間在花都社區管理委員會會議時，被告遲到入席後
      又要針對已決定社區事項表示意見，伊就告訴被告如果要
      表示意見就要早點來，後來被告假裝要出去，卻從伊後方
      突襲，以腳踢伊椅背，伊才會往前撞倒桌子，後來伊有去
      敏盛醫院就醫，之後另有去住處附近之德信診所就診云云
      （見本院卷第五三、九五頁），並提出德信診所載有其受
      有挫傷、肌肉拉傷等傷害記載之診斷證明書一紙佐證，然
      經本院依職權向敏盛醫院函查證人戊○○其於九十六年五
      月十九日前往該院診療結果，據該院以九十七年十月二十
      四日敏醫字第○九七○○○三六三三號函檢附醫師回覆意
      見表一紙載稱：根據病歷紀錄，九十六年五月十九日急診
      處紀錄，病患主訴其腰部被踢，導致下背疼痛，經Ｘ光檢
      查，無明顯異常，外觀無明顯外傷等情，且有告訴人病歷
      紀錄一份存卷可參，並佐以證人即告訴人戊○○於本院審
      理時結稱：其前往敏盛醫院時，伊有告訴醫生伊有撞到，
      並且有將衣服拉起來給醫生看，醫生前後都有看一情（見
      本院卷第五七頁），顯見證人戊○○雖有於案發隔日前往
      敏盛醫院就診，惟當日經診療醫師依證人戊○○所訴情形
      檢查結果，其身體前後並無受有明顯之外傷，是其所指述
      其於案發當日受有傷害之證詞，顯與前往敏盛醫院之就診
      紀錄迥然相異，難以採信。
    (2)另依卷附證人戊○○所提出之德信診所診斷證明書固記載
      ：其受有挫傷、肌肉拉傷一節，惟經本院向該診所函查證
      人戊○○接受診療之情形，據該診所答覆稱：該證人曾於
      九十七年五月二十一日就診，因診斷醫師已離職，就病歷
      看為胸部挫傷、胸部疼痛而就診，理學檢查並無明顯瘀青
      等情，此有該院函文及所附病歷資料等件存卷可佐，則上
      開診斷證明書內所載證人之傷勢顯與檢查結果有悖，而係
      依證人戊○○主訴症狀資為記載，自不得作為認定證人戊○○受有此部分傷勢之依據。況以該證人曾於案發翌日即
      九十六年五月十九日先行前往敏盛醫院就診，嗣於同年五
      月二十一日始赴德信診所看診，倘該證人確因被告踢踹其
      座椅椅背，致其受有挫傷、肌肉拉傷屬實，衡情其於案發
      之初前往敏盛醫院就診時，理應敏盛醫院醫師即能診斷出
      該傷勢，何以該證人於敏盛醫院就診時未曾主訴受有上開
      胸部挫傷、疼痛等傷勢，且經檢查後亦未見任何明顯外傷
      ？凡此俱與常情相悖，已滋疑問。是縱證人戊○○先後前
      往敏盛醫院、德信診所就醫，並主訴腰部被踢、下背疼痛
      、胸部挫傷、疼痛等情形，惟因必無實據證明其確受有如
      何傷勢，自無從認定證人戊○○於案發當日因遭被告踢踹
      椅背，致其撞及桌子而受有傷害。且苟證人戊○○所提上
      開診斷證明書所載所受傷害內容屬實，然其既係於案發後
      三日，始前往德信診所就診，自無從直接認定上開傷勢即
      為案發當日即已存在，亦難徒憑該診斷證明書所載內容，
      再逕行推認被告於案發當日有踢踹證人戊○○座椅椅背，
      致其撞及桌子而受有傷害之犯行。
    (3)再就證人戊○○另於本院審理時指稱：案發當日在場人士
      均有看見被告自後面以腳踢其椅背，造成其往前撞及桌子
      一節（見本院卷第五三頁），固核與證人丙○○於本院審
      理時證述：伊有眼見被告從戊○○椅背經過，用腳踢戊○○椅背，並看到戊○○往前移動一詞（見本院卷第五九頁
      ）相符，然參酌以證人己○○、乙○○分別坐在被告及證
      人戊○○之對面，而證人甲○○則坐在證人戊○○右方，
      有當日座位位置圖一份存卷可稽，而證人己○○於本院審
      理時結述：當日開會被告晚到，後來與戊○○有發生一些
      爭吵，被告有踢戊○○座位左邊椅腳，但伊沒有看到戊○○撞到桌子，戊○○就是嚇一跳，然後站起來與被告爭吵
      ，因為伊坐在被告及戊○○對面，所以伊看得到被告動作
      ，而且因為他們有發生爭吵情形，伊因此有注意他們的動
      作等語（見本院卷第七九、八十、八一頁）、證人甲○○
      於本院審理時證稱：伊當時坐在戊○○隔壁，並未看到被
      告撞擊或踢踹戊○○，伊只有感覺椅子有動了一下，才會
      判斷是被告不小心拐到戊○○之椅子，而非故意踹踢椅腳
      ，且戊○○當下楞一下就站起來，後來也沒有聽到戊○○
      有表示或感覺戊○○有任何不舒服情形等詞（見本院卷第
      八四、八五頁）及證人乙○○於本院審理時證稱：伊當時
      聽到碰的一聲，伊嚇一跳，並未看到戊○○撞到桌子，只
      有看到被告是要離開座位，戊○○正在站起來一情（見本
      院卷第九一、九二頁），則以證人己○○、甲○○、乙○○等人均擔任花都社區管理委員會委員，與被告或證人戊○○間均無故舊恩怨關係，而於當日上開證人分別坐於證
      人戊○○之隔壁或對面，倘被告果有從證人戊○○背後踢
      其椅背，致其撞及前方桌子之情節，該三名證人理應均能
      因被告、證人戊○○於會議中發生口角爭吵，在注意力集
      中於該二人身上同時，親眼目睹被告高舉其腳踢向證人戊○○之椅背，或證人戊○○有因此向前傾撞擊桌面之經過
      ，何以於本院審理時均一致證稱並未看到告訴人戊○○所
      指述之受傷過程，是證人戊○○、丙○○所證述上開情節
      ，尚難逕認屬實。
    (4)又偵查卷附現場照片其中一幀拍攝該社區會議處所所設置
      椅子上有黑色污漬部分（見偵查卷第二七頁），係證人丙○○於案發後相隔兩日始前往現場拍攝之事實，業經證人
      丙○○於本院審理時陳述明確（見本院卷第六一頁），惟
      此僅能證明該張椅子上於拍攝當時存有污漬，尚難以案發
      後二日始拍攝之現場照片，逕行認定該椅背上所存黑色污
      漬係屬被告所穿著鞋子造成，更遑論據此憑認被告有於拍
      攝該照片前二日有以腳踢踹證人戊○○座椅椅背，致其往
      前撞及桌子之事實，是該張照片自難採為對於被告不利之
      認定，附此敘明。
    (5)綜上所述，本案依案發當時在場參與開會之上開證人己○○、甲○○、乙○○等人之證詞，尚無從認定被告確有以
      腳踢踹證人戊○○座椅椅背，致其往前撞及桌子而受傷之
      事實，而證人戊○○提出之德信診所所開立之診斷證明書
      ，不僅與敏盛醫院函覆該證人就診當時之診療結果不相吻
      合，且係於案發後三日所為診斷紀錄，實難佐證證人戊○○於案發當時身體確有遭被告施予傷害之犯行，此外，復
      查無積極證據足資證明被告有公訴意旨所指傷害犯行，則
      本件即不能證明被告有該當刑法第二百七十七條第一項之
      傷害罪，自無從以該罪與被告相繩，揆諸前開法條規定及
      判例意旨，即應諭知被告無罪之判決。至上訴人循告訴人
      之請求而以原審判決過輕一詞，指摘原審判決不當，雖顯
      無理由，然原審未察，逕依卷內證據認定被告有傷害犯行
      ，遽對被告為論罪科刑之判決，尚非允洽，自應由本院將
      原判決撤銷，改諭知被告無罪，以資適法。
  (四)末按檢察官聲請簡易判決處刑之案件，經法院認為有刑事訴
    訟法第四百五十一條之一第四項但書規定之情形者，應適用
    通常程序審判之；對於簡易判決之上訴，準用刑事訴訟法第
    三編第一章及第二章之規定，是管轄第二審之地方法院合議
    庭受理簡易判決上訴案件，應依通常程序審理，認案件有同
    法第四百五十二條規定之情形者，應撤銷原判決，逕依通常
    程序為第一審判決，刑事訴訟法第四百五十二條、法院辦理
    刑事訴訟簡易程序案件應行注意事項第十四條分別定有明文
    。本件既應對於上訴人即被告為無罪判決之諭知，原審本不
    得適用刑事訴訟法第七編所定之簡易程序對其論罪科刑，而
    應依刑事訴訟法第四百五十二條規定適用通常程序審判，故
    本院本件所為判決，係依據上開規定適用第一審通常程序而
    為之第一審通常程序判決，併予敘明。
據上論斷，應依刑事訴訟法第四百五十二條、第四百五十五條之
一第三項、第三百六十九條第一項前段、第三百零一條第一項，
判決如主文。
本案經檢察官潘怡華到庭執行職務。
中    華    民    國    97    年    11    月    18    日
                      臺灣桃園地方法院刑事第四庭
                          審判長法  官  袁雪華
                                法  官  林宜靜
                                法  官  陳可薇
以上正本證明與原本無異。
如不服本判決，應於判決送達後十日內向本院提出上訴狀（應附
繕本），其未敘述上訴理由者，應於上訴期間屆滿後二十日內補
提理由狀於本院，「切勿逕送上級法院」。
                                書記官  賴佩霞
中    華    民    國    97    年    11    月    28    日


司法院資訊處製作；財團法人民間司法改革基金會備份。
